臺灣新竹地方法院行政訴訟判決
110年度交字第293號
原      告  朱志尉  
被      告  交通部公路總局新竹區監理所


代  表  人  吳季娟  
訴訟代理人  吳靜宜  
上列當事人間違反道路交通管理處罰條例事件，原告不服被告中
華民國110年10月22日竹監新四字第51-E30P58306號裁決，提起
行政訴訟，本院判決如下：
    主  文
原告之訴駁回。
訴訟費用新臺幣參佰元由原告負擔。
    理  由
一、事實概要：
    原告駕駛所有之車號000-0000號自用小客貨車(下稱系爭車
    輛)，於民國(下同)110年8月9日18時7分許，施打雙黃燈臨
    時停放在新竹市光華一街與光華北街之交岔路口，經民眾攝
    影檢舉後，新竹市警察局第一分局(下稱舉發單位)警員認系
    爭車輛有在交岔路口十公尺內臨時停車之情形，而掣發舉發
    違反道路交通管理事件通知單(下稱舉發通知單)舉發，原告
    到案後，經被告依道路交通管理處罰條例(下稱道交條例)第
    55條第1項第2款規定，於110年10月22日以竹監新四字第51-
    E30P58306號裁決書，裁處原告罰鍰新臺幣(下同)600元(下
    稱原處分)，原告不服，提起本件行政訴訟。
二、兩造聲明：
(一)原告：1.原處分撤銷。2.訴訟費用由被告負擔。
(二)被告：1.原告之訴駁回。2.訴訟費用由原告負擔。
三、兩造陳述：
(一)原告部分：
    原告於110年8月9日18時駕駛車號000-0000號自小客車，臨
    停於新竹市光華東一街、光華北街口，遭檢舉達人舉發，惟
    舉發通知單記載違規地點為光華北街13號，與事實不符；嗣
    第一分局函稱違規地點為檢舉人誤植，同時該分局竟違反行
    政程序法第43條處分應斟酌全部陳述與調查事實之規定，而
    依同法第101條第1款規定更正；又違規地點錯誤，且光華北
    街13號不是十字路口，依同法第111條第7款規定，有明顯瑕
    疵之行政處分無效等語。　　　
(二)被告部分：
  1.案經新竹市警察局第一分局於110年9月22日以竹市警一分五
    字第1100021597號函復：…四、本案經查證，該自小客車當
    時靜止停放於新竹市北區光華一街、光華北街口轉角處，違
    反交岔路口十公尺內禁止臨時停車之規定，違規事實明確。
    惟本交通違規案違規地點為檢舉人誤植為「光華北街13號與
    光華一街路口」，故建請貴站更改為「新竹市北區光華一街
    、光華北街口」，並請就處分情形副知陳述人…等。
  2.行政處分有成立要件與生效要件，行政程序法第110條規定
    書面之行政處分自送達相對人起發生效力，係指行政處分之
    生效要件，與行政處分之成立有別。本件違規行為發生日為
    110年8月9日，舉發通知單於110年8月16日作成，斯時該行
    政處分已成立，未逾行為時道交處罰條例第90條規定「行為
    終了之日起2個月」之舉發時效。本件違規地點為「新竹市
    光華一街、光華北街口」，惟舉發通知單誤植為「新竹市○
    區○○○街00號」，與採證資料不符，足認該違規地點為顯然
    之錯誤，且該錯誤更正後亦不影響行政處分之效力，舉發及
    處分機關得隨時更正之。本件經舉發單位於110年9月22日以
    竹市警一分五字第1100021597號函查復並更正違規地點為「
    新竹市光華一街、光華北街口」，新竹市監理站亦依舉發單
    位查復結果於110年9月30日以竹監新站字第1100275085號函
    通知原告更正前揭內容，是以，原告違規行為堪以認定，本
    件裁決處分於法並無不合。
  3.本件裁決處分之舉發違規事實為「在交岔路口十公尺內臨時
    停車」，經檢視本件卷證內之相片及民眾檢舉影像，系爭車
    輛確實停放於交岔路口十公尺內，且上開照片中可見系爭車
    輛停放於交岔路口處時，顯已妨礙其他駕駛人或用路人之視
    線，道交條例及道路交通安全規則課予用路人不得於禁止臨
    時停車處所停車或臨時停車之不行為義務。為使交岔路口十
    公尺內避免致生車輛、行人出入該交岔路口之閃避、視線死
    角、轉彎角度等致生車禍事故成因之嚴重危害性。乃規定在
    交岔路口十公尺內臨時停車，即屬違規(參照臺北高等行政
    法院108年交上字第285號判決意旨)。
  4.綜上，按行政罰法第7條第1項規定：「違反行政法上義務之
    行為非出於故意或過失者，不予處罰。」、同法第8條規定
    ：「不得因不知法規而免除行政處罰責任。」，系爭車輛停
    放系爭路口，明顯已影響車輛及行人通行，並可能致使往來
    人、車交會時視線不佳、產生視線死角，提升道路事故風險
    。本所新竹市監理站依相關法規裁處應屬適法，本件原告之
    訴為無理由，請依法駁回原告之訴。
四、法院判斷：
(一)按「汽車臨時停車時，應依下列規定：…。二、交岔路口…十
    公尺內…不得臨時停車。」，道路交通安全規則第111條第1
    項第2款定有明文。又「汽車駕駛人，臨時停車有下列情形
    之一者，處300元以上600元以下罰鍰：…。二、在在交岔路
    口…十公尺內…臨時停車。」，道交條例第55條第1項第2款亦
    有明定。
(二)經查，前揭事實概要欄所載事實，為兩造所不爭執，並有舉
    發照片、舉發通知單、原處分裁決書在卷可稽，並經本院依
    職權勘驗舉發光碟核屬實，有111年7月28日調查證據筆錄在
    卷可參，應堪信為真實。又系爭車輛雖施打雙黃燈，然所停
    放位置既係在交岔路口，且其下方右側地上明顯劃有紅線，
    前揭規定，系爭車輛停放處本不得臨時停車，原告未遵守該
    規定，將系爭車輛臨時停放於該處，堪認原告確有在交岔路
    口十公尺內臨時停車之行為無訛。至於原告是否仍在駕駛座
    位上，並不影響「臨時」停車之認定。
(三)至於原告陳稱違規地點「光華北街13號」與事實不符乙節，
    依行政程序法第101條規定：「行政處分如有誤寫、誤算或
    其他類此之顯然錯誤者，處分機關得隨時或依申請更正之。
    前項更正，附記於原處分書及其正本，如不能附記者，應製
    作更正書，以書面通知相對人，及已知之利害關係人。」。
    查舉發通知單上固記載違規地點為新竹市○區○○○街00號，然
    新竹市警察局第一分局業於110年9月22日以函更正，且被告
    於裁決前已於110年9月30日以函向原告說明舉發單位業已更
    正違規地址，有該等函在卷可參，另被告於110年10月22日
    所為原處分記載之違規記點亦為新竹市北區光華一街、光華
    北街口，已無有不正確情形，原處分並無錯誤之情，原告此
    部分所陳不足執為有利於其之認定，難採為撤銷原處分之依
    據。
(四)綜上，原處分認原告有「在交岔路口十公尺內臨時停車」之
    違規事實，依道交條例第55條第1項第2款規定，裁處原告罰
    鍰600元，核無違誤，原告訴請撤銷，為無理由，應予駁回
    。又本件訴訟得不經言詞辯論為之，併予敘明。
五、據上論結，本件原告之訴為無理由，依行政訴訟法第98條第
    1項前段、第237條之7、第237條之8第1項，判決如主文。
中　　華　　民　　國　　111 　年　　9 　　月　　12　　日
                  行政訴訟庭  法　官  張百見
以上正本係照原本作成。
如對本判決上訴，非以其違背法令為理由，不得為之，且須於判
決送達後20日內向本院提出上訴狀。
中　　華　　民　　國　　111 　年　　9 　　月　　12　　日
                              書記官  林盈伸